臺灣彰化地方法院刑事判決　　　　　　　 95年度易字第997號
公　訴　人　臺灣彰化地方法院檢察署檢察官
被　　　告　丁○○
　　　　　　乙○○
　　　　　　戊○○
上列被告等因賭博案件，經檢察官聲請簡易判決處刑（95年度偵
字第4350號），本院北斗簡易庭簽移由普通庭依通常程序審理（
95年度斗簡字第415號），本院判決如下：
    主  文
丁○○、乙○○、戊○○共同在公眾得出入之場所賭博財物，丁○○處罰金新臺幣貳萬捌仟元，如易服勞役，以新臺幣壹仟元折
算壹日，乙○○處罰金新臺幣貳萬元，如易服勞役，以新臺幣壹
仟元折算壹日。戊○○處罰金新臺幣貳萬元，如易服勞役，以新
臺幣壹仟元折算壹日。扣案如附表壹、貳所示之物均沒收。
    犯罪事實
一、丁○○為址設在彰化縣北斗鎮○○路○段40號，且領有彰化
    縣政府營利事業登記證、彰化縣政府電子遊戲場營業級別證
    之「北斗釣蝦育樂場附設南北電子遊戲場業」負責人，竟基
    於賭博之單一犯意，自民國91年1月31起，即在上開公眾得
    出入之場所內，擺放其所有如附表壹編號1所示之電動賭博
    機具共計70臺，欲與不特定之賭客賭博財物，並先後於95年
    2月7日起，以月薪新臺幣（下同）3萬元之代價，雇用具有
    賭博犯意聯絡及行為分擔之乙○○擔任外場人員，負責現場
    管理、為賭客兌換現金及保管店內帳冊之工作；及自95年4
    月6日起，以月薪2萬元之代價，雇用具有賭博犯意聯絡及行
    為分擔之戊○○擔任櫃檯人員，負責為賭客兌換代幣、開分
    、兌換積分卡（即俗稱「洗分」）及保管店內帳冊之工作；
    其賭博方式為由賭客在櫃檯以現金賭資兌換代幣後，再持代
    幣投入機臺，或由賭客以交付現金賭資後，直接在如附表壹
    編號1所示之賭博機臺上開分，再由賭客以不等之比例押注
    把玩，若未押中，則所投入之代幣或交付開分之賭資，由機
    臺即該店取得，如押中則可贏得倍數不等之分數，並得以向
    戊○○兌換代表不同積分之「再玩券」（即積分卡），所累
    積「再玩券」上之分數，則在上開遊戲場內交給乙○○，以
    1 分兌換100元向乙○○兌換現金，乙○○則於收受積分卡
    後，從該店內櫃檯取得現金後，再與賭客在該遊戲場廚房內
    交付現金，而至該遊戲場賭博之賭客，則不需支付該電子遊
    戲場任何場地費或抽頭費。嗣有賭客丙○○（另由臺灣彰化
    地方法院檢察署檢察官為緩起訴處分）自95年5月4日晚間起
    ，至上開電子遊戲場內，以前開方式押注賭玩賭博機臺，迄
    同日11時30分許丙○○委由戊○○洗分並取得「再玩券」後
    ，即在該電子遊戲場內，將其所取得之「再玩卷」（積分
    100 分）交予乙○○，乙○○則持向戊○○拿取之現金，至
    該遊戲場廚房內，將現金1萬元交予丙○○收受後，隨即為
    警發現查獲，並於電子遊戲場內扣得如附表壹所示當場賭博
    之機具，及在兌換籌碼處之財物，另扣得如附表貳所示丁○○所有供遊戲場內經營賭博使用之物品。
二、案經彰化縣警察局北斗分局報告臺灣彰化地方法院檢察署檢
    察官偵查後聲請簡易判決處刑。
    理  由
一、訊據被告丁○○、乙○○對於上揭犯罪事實均坦承不諱；被
    告戊○○則矢口否認有賭博犯行，辯稱：其雖有在上開遊戲
    場擔任櫃檯人員，負責為賭客兌換代幣、開分、兌換積分卡
    ，惟不知道有以積分卡兌換現金之賭博情事云云。經查，證
    人即同案被告丁○○於本院審理中證稱：「（乙○○交給客
    人的壹萬元是乙○○的錢，還是櫃檯的錢？）我們承認有換
    現金給客人。」等語；及證人即同案被告乙○○於本院審理
    中證稱：「（你陸陸續續拿壹萬元的時候，誰站櫃檯？）戊○○。」、「（你有無跟戊○○說你要拿錢？）有。」、「
    （那天的賭客丙○○，是否在你們的櫃檯拿代幣換積分卡？
    ）有。」、「（當時他向誰換？）戊○○。」等語（均見本
    院96年3月8日審判筆錄）；及被告乙○○於偵查中亦結證陳
    稱：查獲當日賭客丙○○持「再玩券」向其兌換現金，該兌
    換用之現金係在遊戲場櫃檯拿取等情相符（見偵卷83頁）；
    足認查獲當日賭客丙○○以代幣向被告戊○○兌換積分卡後
    ，丙○○即持積分卡向被告乙○○兌換現金，而乙○○兌換
    予丙○○之現金，係乙○○至遊戲場櫃檯向被告戊○○拿取
    無誤；況衡情，被告乙○○僅以支領月薪3萬元受僱於人，
    當無以自己之財務貼補店方供賭客兌領賭金之理。又查，證
    人乙○○復於本院審理中證稱：「（櫃檯早班是幾點到幾點
    ？）上午八點到下午四點。中班下午四點到晚上十二點。剩
    下是晚班。」、「（戊○○那天是屬於中班嗎？）是的。」
    等語；及證人丁○○於審理中證稱：「（如何交班？）就是
    再玩券剩下多少，有表格可以抄，是乙○○核對，如果不相
    符合，他會問櫃檯。」等語（見本院96年3月8日審判筆錄）
    ，且本件查獲時有扣得日報表、帳冊、「廚房（電玩）寄分
    單」、「賭客寄分單」等物，可見上開遊戲場全日採三班制
    連續營業，無打佯停歇，各班須交接等情，亦可認定；則各
    班於交班時，其櫃檯財物之盤點、帳目之移交，不但事關各
    班業績盈虧、財物進出之責任劃分，更為店方掌控營收、避
    免員工虧空之依據；是衡情，各當班櫃檯小姐，必將對櫃檯
    財物之保管、進出明細、帳目之登載小心注意從事，否則即
    會有虧空嫌疑而須墊賠負責；被告戊○○既為櫃檯人員，豈
    會任憑被告乙○○拿取櫃檯財物，且金額甚多達萬元，而對
    其支領用途毫無所悉或不加聞問？其對被告乙○○至櫃檯拿
    取現金兌換予賭客之賭博情事，應知之甚明；被告戊○○辯
    稱不知有兌換現金之賭博情事云云，顯與常情相悖，不足採
    信。被告乙○○於警訊、偵查及本院審理中證稱被告戊○○
    不知有兌換現金情事云云，亦核為迴護被告戊○○之詞，自
    不足採取。此外，上揭遊戲場有賭博之事實，亦據證人丙○○於警、偵訊時證述其賭博之時間、方式及兌換現金之方法
    等語綦詳，並有現場照片6張、彰化縣政府營利事業登記證
    、彰化縣政府電子遊戲場營業級別證各1紙附卷可稽（見警
    卷第59頁至65頁）；另有如附表壹、貳所示之物扣案可佐，
    被告丁○○、乙○○前開對己不利之自白，應與事實相符；
    被告戊○○之前揭辯解則不足採取；本件事證明確，被告丁○○、乙○○、戊○○賭博犯行均堪認定，均應依法論科。
二、查刑法於94年2月2日修正公布，並於被告丁○○、乙○○、
    戊○○行為後，自95年7月1日起生效施行，修正前之刑法第
    267條常業賭博罪，於修正後業經刪除，依最高法院95年度
    第8次刑事庭會議決議內容及現行刑法第2條第1項但書之規
    定，於刑法修正後，應適用較有利於被告丁○○、乙○○、
    戊○○3人之刑法第266條第1項前段之規定予以論罪。是核
    被告丁○○、乙○○、戊○○3人所為，均係犯刑法第266條
    第1項前段之賭博罪（刑法第266條第1項前段之罰金刑，依
    於95年6月14日增訂，並自同年7月1日起生效施行之刑法施
    行法第1條之1之規定，就其所定罰金數額提高30倍）。又被
    告丁○○、乙○○、戊○○3人均係基於單一之決意，在密
    切接近之一定時、地，持續實行賭博之複次行為，依社會客
    觀通念，堪認符合一個反覆、延續性之行為觀念，在刑法評
    價上，應僅成立「集合犯」之包括一罪。被告丁○○、與同
    受被告丁○○雇用之被告乙○○、戊○○，互有犯意聯絡及
    行為分擔，自被告乙○○、戊○○分別受僱於被告丁○○時
    起，均應依現行刑法第28條之規定，論以共同正犯。爰審酌
    被告丁○○、乙○○、戊○○之素行、犯罪之動機、目的係
    貪圖一時之僥倖、係以經營遊戲場擺放賭博機具之方式與他
    人賭博、被告丁○○係負責人、被告乙○○、戊○○則為受
    僱員工，賭博對社會善良風氣所生之危害，及被告丁○○、
    乙○○均已坦承犯行，態度尚屬良好，惟被告戊○○矢口否
    認犯行，態度不佳等一切情狀，分別量處如主文所示之刑，
    並均依修正後刑法第42條第3項之規定，諭知易服勞役之折
    算標準（查刑法第42條於94年2月2日修正公布，並於被告丁○○、乙○○、戊○○行為後之95年7月1日起生效施行，依
    修正前刑法第42條第2項及修正刪除前罰金罰鍰提高標準條
    例第2條之規定，罰金易服勞役以銀元1百元以上、3百元以
    下，即新臺幣3百元以上、9百元以下折算1日，與修正後刑
    法第42條第3項規定，係以新臺幣1千元、2千元或3千元折算
    1 日，二者有所不同，經比較新、舊法結果，應以被告2人
    行為後之法律即修正後之刑法第42條第3項之規定，對被告2
    人較為有利，故應依修正後刑法第42條第3項之規定，就被
    告丁○○、乙○○、戊○○3人所處之罰金刑，均併為諭知
    易服勞役之折算標準）。
三、扣案如附表壹所示之物，或為當場賭博之器具，或為在兌換
    籌碼處之財物，業據被告丁○○自承在卷，均應依刑法第26
    6條第2項之規定宣告沒收之。至如附表貳所示之物，被告丁○○於本院審理中自承：相機為其所有，有中大獎的時候照
    相，要給其他客人看做廣告用的，及監視器、電腦主機、滑
    鼠、鍵盤、機上盒是在遊戲場內供錄影使用，怕有人鬧事及
    監看店裡面的情形等語，既均屬被告丁○○所有，供渠等犯
    本件賭博所用之物，爰依修正後刑法第38條第1項第2款之規
    定，宣告沒收之（按沒收為從刑之一種，且與主刑有從屬關
    係。倘行為後法律有變更，且修正後之新法有利於行為人，
    因沒收部分不生比較新舊法問題，則因主刑適用修正後之規
    定，從刑亦應適用修正後之法律，不得就新舊法予以割裂適
    用）。
四、至釣蝦場櫃檯所查扣之現金82620元，因釣蝦場與遊戲場有
    各自之櫃檯，應為釣蝦場營收之現金，且無證據證明係供賭
    博所用；及辦公室內查扣之現金51000元，被告丁○○辯稱
    是要給廠商的錢，與賭博無關等語，本院尚乏積極證據足資
    證明該查扣之現金與本件賭博有關，復非屬在賭檯或兌換籌
    碼處之財物，本院自無從宣告沒收。另扣案之「電子遊戲場
    簿冊」2本，被告丁○○辯稱是通訊錄，非其所有，本院勘
    驗簿冊內容，僅記載姓名、電話號碼，亦乏積極證據足資證
    明係犯賭博罪所用之物，本院亦不宣告沒收。
五、至警方在丙○○身上起獲之現金一萬元，既已由被告乙○○
    兌換交付予丙○○收受後，始為警查扣，自難認係刑法第26
    6條第2項所定應予沒收之兌換籌碼處之財物，而應認屬賭客
    丙○○因賭博所得之物，依從刑依附於主刑之原則，自不得
    於本案併為宣告沒收，併此敘明。
據上論斷，應依刑事訴訟法第452條、第299條第1項前段，刑法
第2條第1項但書、第28條、第266條第1項前段、第2項、第42條
第3項、第38條第1項第2款，刑法施行法第1條之1第1項、第2項
前段，判決如主文。
本案經檢察官甲○○到庭執行職務。
中　　華　　民　　國　　96　　年　　3　　月　　22　　日
                  刑事第五庭   審判長法  官    許旭聖
                                     法  官    簡婉倫
                                     法  官    吳俊螢
以上正本證明與原本無異。
如不服本判決，應於判決送達後10日內，向本院提出上訴狀（須
附繕本）。
中　　華　　民　　國　　96　　年　　3　　月　　22　　日
                                     書記官    林怡吟
附錄本案論罪科刑法條：
刑法第266條：
在公共場所或公眾得出入之場所賭博財物者，處一千元以下罰金
。但以供人暫時娛樂之物為賭者，不在此限。
當場賭博之器具與在賭檯或兌換籌碼處之財物，不問屬於犯人與
否，沒收之。
附表壹：
一、電動賭博機具共計柒拾臺（含電玩機臺IC板壹佰參拾肆塊）
二、在兌換籌碼處之櫃檯查扣之現金新臺幣壹萬捌仟柒佰元
三、在兌換籌碼處之櫃檯查扣之「再玩卷」共壹佰陸拾張 (含釣
    蝦場櫃檯捌張、遊戲場櫃檯壹佰貳拾參張、辦公室內貳拾玖
    張)
四、集點卡玖拾玖張
五、遊戲場櫃檯內代幣肆仟柒佰伍拾個
六、機檯內代幣參仟肆佰伍拾個
附表貳：
一、帳冊壹本
二、相機壹部
三、辦公室日報表玖張
四、「廚房（電玩）寄分單」壹本、「賭客寄分單」壹張
五、監視器電腦主機參台、螢幕貳台、機上盒壹台、鍵盤
    壹個、滑鼠壹個、監視器鏡頭玖個
